臺灣新竹地方法院刑事宣示判決筆錄
111年度訴字第167號
公  訴  人  臺灣新竹地方檢察署檢察官
被      告  柯毓輝


選任辯護人  李富湧律師
上列被告因違反商業會計法等案件，經檢察官提起公訴（110年
度偵字第168號）後，聲請改依協商程序而為判決，本院於中華
民國111年7月11日下午2 時30分在本院刑事第八庭法庭宣示判決
，出席職員如下：
                                          法  官  崔恩寧
                                          書記官  莊琬婷
                                          通  譯  黃雅婷
法官起立朗讀判決主文、犯罪事實要旨、處罰條文，及告以上訴
限制、期間並提出上訴狀之法院，且諭知記載其內容：   
一、主  文：
　　柯毓輝犯商業會計法第七十一條第一款之商業負責人以明知
    為不實之事項記入帳冊罪，共貳拾參罪，各處有期徒刑參月
    ，如易科罰金，均以新臺幣壹仟元折算壹日；又犯商業會計
    法第七十一條第一款之商業負責人以明知為不實之事項填製
    會計憑證罪，共貳拾肆罪，各處有期徒刑參月，如易科罰金
    ，均以新臺幣壹仟元折算壹日。應執行有期徒刑壹年玖月，
    如易科罰金，以新臺幣壹仟元折算壹日。緩刑貳年，並應於
    本案判決確定後壹年內，向公庫支付新臺幣玖萬元。
二、犯罪事實要旨：　　
　　柯毓輝係址設新竹縣○○市○○○路○○段000號6樓「鼎曜科技股
    份有限公司」（下稱鼎曜公司）之負責人，為商業會計法所
    稱之商業負責人及稅捐稽徵法所定之納稅義務人。竟分別為
    以下犯行：
　㈠柯毓輝明知鼎曜公司與附表一所示之飛揚科技股份有限公司
    （下稱飛揚公司）、天逸財金科技股份有限公司（下稱天逸
    公司）、天達科技股份有限公司（下稱天達公司）、威騏國
    際股份有限公司（原名昌立電子實業股份有限公司，於民國
    101年2月更名，下稱威騏公司）間並無實際業務往來，且無
    實際進貨之事實，竟分別基於明知為不實之事項記入帳冊與
    公司負責人為納稅義務人逃漏稅捐之犯意，於附表一所示之
    時間，取得附表一所示之飛揚公司、天逸公司、天達公司及
    威騏公司等4家公司所開立之銷售金額達新臺幣（下同）1億
    4,649萬7,093元、營業稅額為732萬4,870元之統一發票共23
    0張，充當鼎曜公司之進項憑證，將此等無實際交易之進項
    憑證記入鼎曜公司之帳冊內，並持以向稅捐稽徵機關申報扣
    抵銷項稅額，而以此不正當之方法使鼎曜公司逃漏營業稅計
    1萬0,104元，足生損害於稅捐機關稅捐稽徵之正確性。
　㈡柯毓輝明知鼎曜公司與附表二所示之豐立國際有限公司（下
    稱豐立公司）、威騏公司、飛揚公司間並無實際業務往來，
    且無實際銷貨之事實，竟分別基於填製不實會計憑證（即統
    一發票）與幫助納稅義務人逃漏稅捐之犯意，於附表二所示
    之時間，開立銷售金額達1億4,650萬7,396元、營業稅額為7
    32萬5,392元之統一發票共221張，並交付予如附表二所示之
    豐立公司、威騏公司及飛揚公司等3家公司作為進項憑證使
    用，供豐立公司等3家公司持以向稅捐稽徵機關申報扣抵銷
    項稅額，而以此不正當之方法幫助豐立公司逃漏營業稅達29
    萬8,182元（使威騏公司、飛揚公司逃漏營業稅部分，因威
    騏公司未生逃漏營業稅之結果、飛揚公司為虛設行號無課稅
    問題，由臺灣新竹地方檢察署檢察官以110年度偵字第168號
    不另為不起訴處分），足生損害於稅捐稽徵機關對於課稅資
    料管理之正確性及課稅之公平性。
三、處罰條文：
　　商業會計法第71條第1款。　　
四、附記事項： 
　㈠按檢察官代表國家提起公訴，依檢察一體原則，到庭實行公
    訴之檢察官如發現起訴書認事用法有明顯錯誤，亦非不得本
    於自己確信之法律見解，於論告時變更起訴之法條，或於不
    影響基本事實同一之情形下，更正或補充原起訴之事實，此
    有最高法院100 年度台上字第4920號判決意旨可參。經查，
    原公訴意旨所認之犯罪事實、應適用之法條及罪數部分，業
    經公訴人以111年度蒞字第2594號補充理由書予以補充、更
    正如附表一、二所示，是依上開法文說明，自應以公訴人上
    開補充、更正後之內容作為本案審理之範圍，合先敘明。
　㈡查本案被告之犯罪所得，因被告業已和財政部北區國稅局達
    成和解，並補繳營利事業所得稅短繳稅額且繳納罰金等情，
    有臺北高等行政法院110年度訴更一字第70號和解筆錄、財
    政部北區國稅局竹北分局111年5月9日北區國稅竹北銷字第1
    110303451號函、財政部北區國稅局竹北分局111年5月9日北
    區國稅竹北銷字第1111129059號函及其附財政部北區國稅局
    重核復查決定書、財政部北區國稅局違章案件罰鍰繳款書各
    1份在卷可佐（本院卷第49頁至第50頁、第93頁至第97頁、
    第99頁至第105頁、第107頁），復經公訴人與被告為不聲請
    沒收之協商合意，爰不予宣告沒收。
五、協商判決除有刑事訴訟法第455條之4第1項第1款於本訊問程
    序終結前，被告撤銷協商合意或檢察官撤回協商聲請者；第
    2款被告協商之意思非出於自由意志者；第4款被告所犯之罪
    非第455條之2第1項所定得以協商判決者；第6款被告有其他
    較重之裁判上一罪之犯罪事實者；第 7款法院認應諭知免刑
    或免訴、不受理者情形之一，及違反同條第 2項「法院應於
    協商合意範圍內為判決；法院為協商判決所科之刑，以宣告
    緩刑或 2年以下有期徒刑、拘役或罰金為限」之規定者外，
    檢察官與被告均不得上訴。
六、如有前項得上訴之情形，得自收受宣示判決筆錄送達之日起
    20 日內，向本院提出上訴書狀，上訴於第二審法院。　　
本案經檢察官吳志中提起公訴，檢察官劉正祥到庭執行職務。
中　　華　　民　　國　　111 　年　　7 　　月　　11　　日
                  刑事第二庭書記官  莊琬婷
                            法  官　崔恩寧
以上正本證明與原本無異。
中　　華　　民　　國　　111 　年　　7 　　月　　11　　日                          書記官  莊琬婷

附錄本院論罪科刑法條：　　
商業會計法第71條
商業負責人、主辦及經辦會計人員或依法受託代他人處理會計事
務之人員有下列情事之一者，處 5 年以下有期徒刑、拘役或科
或併科新臺幣 60 萬元以下罰金：
一、以明知為不實之事項，而填製會計憑證或記入帳冊。
二、故意使應保存之會計憑證、會計帳簿報表滅失毀損。
三、偽造或變造會計憑證、會計帳簿報表內容或毀損其頁數。
四、故意遺漏會計事項不為記錄，致使財務報表發生不實之結果
    。
五、其他利用不正當方法，致使會計事項或財務報表發生不實之
    結果。　
附表一：鼎曜公司之進項（鼎曜公司逃漏稅捐部分）
編 號 開立統一發票營業人 統一發票期間 張數 銷售金額（萬） 營業稅額（萬） 01-1 飛揚公司 99年1月至99年2月 8 386萬9,616 19萬3,481  01-2  天逸公司 99年1月至99年2月 2 94萬2,500 4萬7,126 01-3  天達公司 99年1月至99年2月 3 95萬7,760 4萬7,889 小計   13   02-1  飛揚公司 99年3月至99年4月 7 382萬6,815 19萬1,342 02-2  天逸公司 99年3月至99年4月 2 101萬5,000 5萬0,750 02-3  天達公司 99年3月至99年4月 3 95萬6,125 4萬7,806 小計   12   03-1  飛揚公司 99年5月至99年6月 6 381萬1,890 19萬0,596 03-2  天逸公司 99年5月至99年6月 2 96萬5,760 4萬8,288 03-3  天達公司 99年5月至99年6月 1 97萬2,520 4萬8,626 小計   9   04-1  飛揚公司 99年7月至99年8月 6 384萬4,850 19萬2,243 04-2  天達公司 99年7月至99年8月 4 187萬2,670 9萬3,634 小計   10   05-1  飛揚公司 99年9月至99年10月 6 342萬5,011 17萬1,251 05-2  天逸公司 99年9月至99年10月 7 481萬9,342 24萬0,969 小計   13   06-1 飛揚公司  99年11月至99年12月 9 665萬3,175 33萬2,659 06-2  天達公司 99年11月至99年12月 2 190萬9,190 9萬5,460 小計   11   07-1 飛揚公司  100年1月至100年2月 6 381萬5,075 19萬0,754 07-2  天達公司 100年1月至100年2月 2 186萬1,370 9萬3,069 07-3  威騏公司 100年1月至100年2月 2 38萬6,811 1萬9,340 小計   10   08-1 飛揚公司  100年3月至100年4月 6 382萬8,000 19萬1,400 08-2  天逸公司 100年3月至100年4月 2 96萬4,550 4萬8,228 08-3  天達公司 100年3月至100年4月 1 94萬0,488 4萬7,024 08-4  威騏公司 100年3月至100年4月 2 38萬6,812 1萬9,340 小計   11   09-1 飛揚公司  100年5月至100年6月 6 383萬0,000 19萬1,500 09-2  天逸公司 100年5月至100年6月 2 96萬7,580 4萬8,379 09-3  天達公司 100年5月至100年6月 1 95萬6,995 4萬7,850 小計   9   10-1 飛揚公司  100年7月至100年8月 6 382萬6,033 19萬1,302 10-2  天逸公司 100年7月至100年8月 2 96萬7,580 4萬8,379 10-3  天達公司 100年7月至100年8月 1 98萬6,482 4萬9,324 小計   9   11-1 飛揚公司  100年9月至100年10月 6 381萬4,985 19萬0,749 11-2  天逸公司 100年9月至100年10月 2 97萬4,810 4萬8,741 11-3  天達公司 100年9月至100年10月 1 88萬8,650 4萬4,433 小計   9   12-1 飛揚公司  100年11月至100年12月 6 382萬4,417 19萬1,222 12-2  天逸公司 100年11月至100年12月 2 96萬8,780 4萬8,439 12-3  天達公司 100年11月至100年12月 1 89萬0,200 4萬4,510 小計   9   13-1 飛揚公司  101年1月至101年2月 6 353萬1,463 17萬6,574 13-2  天逸公司 101年1月至101年2月 2 121萬3,190 6萬0,660 13-3  天達公司 101年1月至101年2月 1 93萬7,440 4萬6,872 小計   9   14-1 飛揚公司  101年3月至101年4月 6 355萬7,025 17萬7,852 14-2  天逸公司 101年3月至101年4月 2 123萬7,470 6萬1,874 14-3  天達公司 101年3月至101年4月 1 92萬5,120 4萬6,256 小計   9   15-1 飛揚公司  101年5月至101年6月 6 351萬5,507 17萬5,775 15-2  天逸公司 101年5月至101年6月 2 123萬2,400 6萬1,620 15-3  天達公司 101年5月至101年6月 1 89萬4,600 4萬4,730 小計   9   16-1 飛揚公司  101年7月至101年8月 4 353萬7,084 17萬6,854 16-2  天逸公司 101年7月至101年8月 2 117萬7,013 5萬8,851 16-3  天達公司 101年7月至101年8月 1 90萬3,435 4萬5,172 小計   7   17-1 飛揚公司  101年9月至101年10月 4 370萬6,134 18萬5,307 17-2  天逸公司 101年9月至101年10月 2 112萬7,765 5萬6,389 17-3  天達公司 101年9月至101年10月 1 87萬3,804 4萬3,690 小計   7   18-1 飛揚公司  101年11月至101年12月 6 563萬9,052 28萬1,953 18-2  天逸公司 101年11月至101年12月 3 123萬1,443 6萬1,572 18-3  天達公司 101年11月至101年12月 1 86萬3,513 4萬3,176 18-4  威騏公司 101年11月至101年12月 2 45萬1,876 2萬2,594 小計   12   19-1 飛揚公司  102年1月至102年2月 7 455萬7,549 22萬7,876 19-2  天逸公司 102年1月至102年2月 2 109萬1,982 5萬4,600 小計   9   20-1 飛揚公司  102年3月至102年4月 6 393萬8,687 19萬6,934 20-2  天逸公司 102年3月至102年4月 2 106萬2,555 5萬3,128 20-3  天達公司 102年3月至102年4月 1 93萬8,400 4萬6,920 小計   9   21-1 飛揚公司  102年5月至102年6月 8 556萬8,835 27萬8,442 21-2  天逸公司 102年5月至102年6月 2 102萬5,844 5萬1,293 21-3  天達公司 102年5月至102年6月 1 93萬3,721 4萬6,686 21-4  威騏公司 102年5月至102年6月 1 23萬5,000 1萬1,750 小計   12   22-1 飛揚公司  102年7月至102年8月 9 602萬0,437 30萬1,023 22-2  天逸公司 102年7月至102年8月 2 115萬0,905 5萬7,545 22-3  天達公司 102年7月至102年8月 1 87萬2,502 4萬3,625 22-4  威騏公司 102年7月至102年8月 1 23萬5,000 1萬1,750 小計   13   23-1  飛揚公司 102年9月至102年10月 5 357萬1,403 17萬8,570 23-2  天逸公司 102年9月至102年10月 2 118萬3,720 5萬9,186 23-3  天達公司 102年9月至101年10月 1 100萬9,494 5萬0,475 23-4  威騏公司 102年9月至102年10月 1 11萬8,942 5,947 小計   9 181萬4,441 9萬0,721 合計   230 1億4,649萬7,093 732萬4,870 

附表二：鼎曜公司之銷項（開立不實統一發票及幫助逃漏稅捐部
分）
編 號 取得統一發票營業人 統一發票期間 張數 銷售金額 營業稅額 01-1 豐立公司 99年1月至99年2月 5 198萬9,668 9萬9,484 01-2 威騏公司 （均未生逃漏營業稅之結果） 99年1月至99年2月 7 398萬6,843 19萬9,343 小計   12   02-1  豐立公司 99年3月至99年4月 4 199萬3,725 9萬9,686 02-2  威騏公司 99年3月至99年4月 7 38萬6,115 19萬3,057 小計   11   03-1  豐立公司 99年5月至99年6月 3 198萬0,230 9萬9,012 03-2  威騏公司 99年5月至99年6月 6 384萬9,670 19萬2,485 小計   9   04  威騏公司 99年7月至99年8月 9 578萬0,071 28萬9,004 05  威騏公司 99年9月至99年10月 11 667萬6,755 33萬3,839 06  威騏公司 99年11月至99年12月 11 862萬5,445 43萬1,273 07  威騏公司 100年1月至100年2月 8 573萬3,246 28萬6,663 08  威騏公司 100年3月至100年4月 8 579萬7,646 28萬9,885 09  威騏公司 100年5月至100年6月 8 581萬2,000 29萬0,603 10  威騏公司 100年7月至100年8月 8 583萬7,865 29萬1,896 11  威騏公司 100年9月至100年10月 8 573萬5,395 28萬6,770 12  威騏公司 100年11月至100年12月 8 573萬9,962 28萬6,998 13  威騏公司 101年1月至101年2月 9 573萬6,213 28萬6,811 14  威騏公司 101年3月至101年4月 10 578萬1,704 28萬9,086 15  威騏公司 101年5月至101年6月 8 569萬8,552 28萬4,929 16  威騏公司 101年7月至101年8月 8 567萬3,235 28萬3,662 17  威騏公司 101年9月至101年10月 7 577萬6,719 28萬8,837 18  威騏公司 101年11月至101年12月 9 783萬0,728 39萬1,536 19  威騏公司 102年1月至102年2月 9 570萬4,989 28萬5,249 20  威騏公司 102年3月至102年4月 9 600萬7,292 30萬0,365 21  威騏公司 102年5月至102年6月 12 761萬9,765 38萬0,989 22  威騏公司 102年7月至102年8月 10 664萬8,890 33萬2,446 23  威騏公司 102年9月至102年10月 12 763萬7,648 38萬1,883 24 飛揚公司 （為虛設行號無課稅問題） 102年11月至102年12月 7 299萬2,025 14萬9,601 合計   221 1億4,650萬7,396 732萬5,392